臺灣高雄地方法院刑事判決　　　　 95年度簡上字第909號
上　訴　人　甲○○
即　被　告
上列上訴人因傷害案件，不服本院高雄簡易庭95年度簡字第3465
號中華民國95年6 月28日第一審簡易判決（聲請簡易判決處刑案
號：臺灣高雄地方法院檢察署95年度偵字第9394號），提起上訴
，本院判決如下：
    主  文
原判決撤銷。
甲○○無罪。
    理  由
一、聲請簡易判決處刑意旨略以：被告甲○○與2 名真實姓名、
    年籍均不詳之成年男子，於民國94年11月7 日晚間7 時45分
    許，搭乘被告母親李陳秀香所有車牌號碼UP-6027 號自用小
    客車，抵達高雄縣岡山鎮○○路50號「漫遊網路咖啡店」（
    下稱漫遊網咖）門口後，被告等3 人即下車，共同基於傷害
    之犯意聯絡，由被告及另一名男子分執高爾夫球桿、汽車柺
    子鎖等物，毆打於店門口之少年湯0 霖（77年10月生，真實
    姓名、年籍均詳卷），致湯0 霖受有臉部血腫2 公分，胸部
    擦傷8 公分，腹部擦傷10公分，後頭部撕裂傷3.5 公分、4
    公分、5 公分共3 處，背部擦傷5 公分、7 公分共2 處，右
    手肘擦傷3.5 公分，左手肘血腫1.5 公分及擦傷4 公分等傷
    害。嗣湯0 霖之友人乙○○見狀上前詢問緣由，被告等3 人
    始罷手，被告嗣後乘亦屬李陳秀香所有之車牌號碼SC5-13 2
    號輕型機車等車輛離去，因認被告涉有刑法第28條、第277
    條第1 項共同傷害罪嫌。
二、按犯罪事實應依證據認定之，無證據不得認定犯罪事實；又
    不能證明被告犯罪者，應諭知無罪之判決，刑事訴訟法第15
    4 條第2 項、第301 條第1 項分別定有明文。又事實之認定
    應憑證據，如未能發現相當證據，或證據不足以證明，自不
    能以推測或擬制之方法，以為裁判之基礎。再認定不利於被
    告之事實，需依積極證據，苟積極證據不足為不利於被告事
    實之認定時，即應為有利於被告之認定，更不必有何有利之
    證據。而認定犯罪事實所憑之證據，雖不以直接證據為限，
    間接證據亦包括在內；然而無論直接或間接證據，其為訴訟
    上之證明，須於通常一般之人均不致有所懷疑，而得確信其
    為真實之程度者，始得據為有罪之認定，倘其證明尚未達到
    此一程度，而有合理之懷疑存在，致無從為有罪之確信時，
    即應為被告無罪之判決。（最高法院30年度上字第816 號、
    40年度臺上字第86號、76年度臺上字第4986號判例意旨參照
    ）。
三、證據能力部分：
（一）被告以外之人於偵查中向檢察官所為之陳述，除顯有不可
      信之情況者外，得為證據，刑事訴訟法第159 條之1 第2
      定有明文。查被告以外之人於偵查中所為之陳述，性質上
      雖屬傳聞證據，惟現階段刑事訴訟法規定檢察官代表國家
      偵查犯罪、實施公訴，依法有訊問被告之權，而實務運作
      時，檢察官偵查中向被告以外之人所取得之陳述，原則上
      均能遵守法律規定，不致違法取供，其可信度極高，且本
      件證人丁○○、證人即告訴人湯0 霖於檢察官偵查中均經
      檢察官告以具結之意義及偽證之處罰後，朗讀結文並簽名
      具結，筆錄內容亦經其核閱無訛簽名，被告及辯護人亦未
      提出其等所為陳述有何顯不可信之情況，依上開說明，其
      於偵查中之證言自均具有證據能力。
（二）按被告以外之人於審判外之陳述，雖不符同法第159 條之
      1 至第159 之4 之規定，而經當事人於審判程序同意作為
      證據，法院審酌該言詞陳述或書面陳述作成時之情況，認
      為適當者，亦得為證據，刑事訴訟法第159 條之5 第1 項
      定有明文。查證人李陳秀香於警詢中之陳述，雖屬審判外
      之言詞陳述，然檢察官、被告於本院審理時，就卷內前揭
      證據之證據能力，均表示同意引為證據，本院審酌該書面
      陳述作成時之情況，並無其他程序上之瑕疵，認為以之為
      證據尚屬適當，依刑事訴訟法第159 條之5 第1 項之規定
      ，自得採為證據。
四、公訴人認被告涉犯刑法第277 條第1 項傷害罪，無非係以告
    訴人即被害人湯0 霖證述毆打伊之人乘坐前來之車號UP-132
    號自小客車及乘坐離去車號SC5-132 號之輕型機車，均為被
    告母親李陳秀香所有，並有自用小客車UP-132號及輕型機車
    SC5-132 號車籍資料各1 紙可為佐證，及證人乙○○證述係
    被告毆打告訴人湯0 霖為其論據。
五、訊據被告固不否認車號SC5-132號輕型機車平日為其使用，
    惟堅決否認有何傷害犯行，辯稱：94年11月7日約下午2時許
    ，伊騎乘車號SC5-132號輕型機車到朋友丁○○家中，當日
    晚間7 時許，丁○○向伊借用前開輕型機車外出，回來時告
    訴伊岡山漫遊網咖那裡有發生車禍，當日伊均待在丁○○家
    中，並未外出前往案發地點，亦不認識告訴人，不知告訴人
    為何要告他等語。經查：
（一）車號UP-132號自用小客車及SC5-132 號輕型機車均為被告
      母親李陳秀香所有，且SC5-132 號輕型機車平日均為被告
      所使用等情，業據被告之母親李陳秀香證述明確，核與被
      告供述情節相符，並有SC5-132 號輕型機車及UP-132號自
      用小客車車籍資料各1 紙在卷足稽，此部份之事實，堪以
      認定。
（二）證人丁○○到院證述：94年11月7日被告到伊家中，伊於
      當日下午向被告借用SC5-132 號輕型機車外出，約晚間7
      時45分時許伊1 個人騎車經過高雄縣岡山鎮○○路漫遊網
      咖時，看見1 台機車倒在路邊，旁邊有3 、4 個年輕人，
      伊認識其中1 個人丙○○的手上拿汽車大鎖，另1 個人頭
      及手都有流血，後來伊要騎被告SC5-132 號的機車回家時
      ，丙○○跳上伊的機車，伊要丙○○下車，叫了4 、5 聲
      丙○○才下來等語（參偵卷第6 頁，本院卷第77、78頁）
      。核與證人即告訴人湯0 霖證述：95年11月7 日晚上7 時
      45分許，在高雄縣岡山鎮漫遊網咖前，伊被3 個人打，其
      中1 個人拿拐子鎖，1 個人拿高爾夫球杆，打完後其中1
      個打伊的人被騎乘車號SC5-132 號輕型機車的人載走等情
      （參偵卷第13頁至第16頁）相符，雖本院審理中證人丙○○均否認於前開時、地有傷害告訴人之犯行，然證人丁○○對於案發時在場之人數、在場人手持之工具、其離開現
      場時情狀等情節均與告訴人證述內容相符，如非親歷現場
      而係虛偽捏造，應無為內容如此吻合證述之可能，且證人
      丁○○雖為被告之朋友，衡情亦難為迴護被告，而自陷遭
      傷害罪嫌偵查之危險，足徵證人丁○○所述應堪採信。是
      94 年11 月7 日晚間7 時45分騎乘SC5-132 號輕型機車行
      經漫遊網咖之人，應為證人丁○○無疑。
（三）參以證人戊○○即丁○○之弟弟證述：伊與被告係螺絲工
      廠同事，被告於94年11月7 日下午3 、4 時到伊高雄縣岡
      山鎮○○街家中找伊，約晚上10點走，這段期間渠等都在
      伊岡山鎮○○街家中看電視或看書，被告都沒有外出，因
      為被告機車被丁○○借走；當日下午約5 時許丁○○向被
      告借車號SC5-132 號輕型機車外出，約當日晚間9 時許才
      回來（參本院卷第54頁）；再參以證人即告訴人到院證述
      ：伊被打爬起來後看到打伊之人乘坐SC5-132 號輕型機車
      離開，是伊記下來的等語（參本院卷60頁），足認告訴人
      係循案發現場之機車車牌號碼向警局報案，並指認係本案
      被告傷害伊，然案發當時係丁○○騎乘被告之機車前往案
      發地點，被告均待在丁○○高雄縣岡山鎮○○街家中等情
      均已認定如前，何況證人即告訴人於本院審理時復證稱：
      被告當時有無在場伊不知道，絕對不是被告帶頭打伊，因
      為打伊的人比較高，有可能是伊認錯人等語（參本院卷第
      80頁），足徵告訴人徒憑機車之車牌號碼，指認平日使用
      該機車之被告係傷害伊之人一節，是否真實可信，並非無
      疑，且告訴人復於本院審理中證述伊有認錯人之可能，自
      難徒憑告訴人有瑕疵之證述，遽為認定被告成立前揭傷害
      犯行之依據。
（四）證人乙○○雖到院證稱：伊有看到被告打告訴人，當時被
      告有跟伊講話，伊有確實看清楚被告云云（見本院卷第58
      頁），復證稱：伊看到的人和被告很像，當天在警察局，
      警察拿被告的相片給伊及湯0 霖，告訴人說是被告，伊也
      覺得很像，所以之前都說是被告打的，伊應該不會認錯，
      但是也不敢很肯定等語（參本院卷第81頁）。參以本案發
      生之11月27日晚間7 時45分已係夜間，視線非佳，且告訴
      人遭3 人持汽車柺子鎖等物毆打，衡情在場之證人乙○○
      心情應極度恐懼，於警察局中告訴人復指述係遭被告毆打
      ，證人乙○○能否為正確無誤之指認，已有可疑，參以證
      人乙○○事後亦證述伊不敢肯定是被告打的等語，其證述
      內容之真實性已足質疑。
（五）證人即告訴人湯0 霖於警詢中證述：伊於岡山鎮漫遊網咖
      前遭傷害，對方乘坐自小客車之車號，係伊父親從岡山鎮
      ○○路50號前之監視錄影帶看到的云云（見警卷第4 頁）
      。然證人即告訴人之父親謝德勝於本院審理中證稱：伊去
      網咖店看錄影帶，有從錄影帶看到告訴人在門外被打的情
      形及機車車號132 ，汽車車號看不到等語（見本院卷第
      102 頁），且證人即被告之母親李陳秀香於警詢中證稱：
      UP-132號自小客車廠牌為福特六和，綠色，平日都是伊女
      兒李珈琪使用，被告並沒有在使用，94年11月7 日當天該
      自小客車及鑰匙均在家中等語（見警卷第6 、7 頁），其
      中自小客車之廠牌及顏色，均與證人丁○○證述當日在漫
      遊網咖前看見旁邊停1 臺黑色CAMRY 自小客車（參本院卷
      第76頁）不同，佐以證人庚○○即94年11月間漫遊網咖店
      業務之實際負責人於本院審理中證述：94年11月7 日晚間
      ，網咖店門口錄影設備的主機已經壞掉，不知道謝德勝有
      與議員助理一起到店裡看錄影帶，警員有要跟伊調錄影帶
      ，但是主機已經壞掉很久了，所以沒有辦法錄影等語（見
      本院卷第142 頁），足徵車號UP-132號自小客車於事發當
      時是否出現於案發地點，及告訴人指訴之自小客車車號來
      源，均無證據證明。參以本件亦乏相關補強證據足認其證
      述內容確屬無訛，自不得僅以證人即告訴人己○○、證人
      乙○○有瑕疵之證述，遽為被告涉犯前揭共同傷害犯行成
      立之依據。
六、綜上所述，被告上開所辯並非全然無據，檢察官所為舉證，
    尚不足以證明被告確有傷害犯行。此外，復查無其他積極證
    據足資認定被告有檢察官所指之上述犯行，揆諸首揭說明，
    依法應為被告無罪之諭知。原審僅依證人即告訴人湯0 霖、
    乙○○之證述，資為被告論罪科刑之依據，尚有未恰。被告
    提起上訴，否認犯罪，指摘原判決失當，為有理由。原判決
    既有上揭可議之處，顯屬無可維持，自應由本院將原判決撤
    銷，改判如主文第2 項所示被告無罪之諭知。
七、末按，檢察官聲請以簡易判決處刑之案件，經法院認為有第
    451條之1第4項但書之情形者，應適用通常訴訟程序審判之
    ，刑事訴訟法第452條定有明文；而同法第455條之1第3項規
    定，對於簡易判決之上訴，準用同法第3編第1章及第2章之
    規定。是管轄第二審之地方法院合議庭受理簡易判決上訴案
    件，應依通常程序審理，其認案件有刑事訴訟法第452條所
    定第一審應適用通常程序審判而不得適用簡易程序審判之情
    形者，應撤銷原簡易判決，逕依通常程序為第一審判決。查
    本件本院審理後，認應為無罪之諭知，而有刑事訴訟法第
    451條之1第4項但書第3款之情形，故依前揭規定，應由本院
    合議庭逕依通常程序審理後，自為第一審判決，檢察官或被
    告如不服本判決，仍得於法定上訴期間內，向管轄之第二審
    法院提起上訴，附此敘明。
據上論斷，應依刑事訴訟法第452 條、第455 條之1 第1 項、第
3 項、第369 條第1 項前段、第364 條、第301 第1 項，判決如
主文。
中　　華　　民　　國　　96　　年　　12　　月　　11　　日
　　　　　　　　　 刑事第十一庭  審判長 法　官 施柏宏
                                        法  官 黃宗揚
                                        法  官 黃繼瑜
以上正本證明與原本無異。
如不服本判決應於收受本判決後10日內向本院提出上訴書狀，並
應敘述具體理由，如未敘述上訴理由者，應於上訴期間屆滿後20
日內補提理由書狀於本院（均須按他造當事人之人數附繕本）「
切勿逕送上級法院」。
中　　華　　民　　國　　96　　年　　12　　月　　11　　日
　　　　　　　　　　　　　　　　        書記官 曾小玲
